【裁判字號】    98,訴,865
【裁判日期】    981030
【裁判案由】    違反毒品危害防制條例
【裁判全文】
臺灣嘉義地方法院刑事判決               98年度訴字第865號
公  訴  人  臺灣嘉義地方法院檢察署檢察官
被      告  甲○○
上列被告因違反毒品危害防制條例案件，經檢察官提起公訴（98
年度毒偵字第1383號），被告於準備程序期日就被訴事實為有罪
陳述，本院合議庭裁定由受命法官獨任進行簡式審判程序，判決
如下：
    主  文
甲○○施用第一級毒品，累犯，處有期徒刑捌月。
    犯 罪 事 實
一、甲○○前因施用毒品案件，經本院以90年度毒聲字第748號
    裁定送觀察、勒戒後，認有繼續施用毒品傾向，再經本院以
    90年度毒聲字第959號裁定送強制戒治處分，嗣於民國92年3
    月25日執行完畢，經臺灣嘉義地方法院檢察署檢察官於92年
    4月10日以92年度戒毒偵字第64號為不起訴處分確定。再因
    施用第一級毒品案件，經本院以92年度毒聲字第699號裁定
    另入強制戒治處所施以強制戒治，於93年1月9日強制戒治執
    行完畢釋放，該案並經本院以92年度訴字第435號判決判處
    有期徒刑10月確定，經接續戒治處分執行，而於93年11月8
    日縮刑期滿。嗣又因施用第一級毒品案件，經本院以94年度
    訴字第261號判處有期徒刑7月確定。再因施用第一級毒品經
    本院以94年度訴字第472號判處有期徒刑9月，復經台灣高等
    法院臺南分院以94年度上訴字第1234號撤銷原判，改判有期
    徒刑11月確定，而於96年4月23日縮刑期滿執行完畢。
二、詎甲○○猶未戒除毒癮，於刑之執行完畢後5年內，基於施
    用第一級毒品海洛因及第二級毒品甲基安非他命之犯意，於
    98年7月8日上午8時許，在嘉義縣東石鄉東崙村13鄰栗子崙
    49號住處，將海洛因及甲基安非他命摻水後以針筒注射入體
    內，同時施用第一級毒品及第二級毒品1次。嗣於同日上午
    11時45分許，經警得其同意採尿送驗後，結果呈可待因、嗎
    啡及甲基安非他命陽性反應，始查知上情。
三、案經嘉義縣警察局布袋分局移送臺灣嘉義地方法院檢察署檢
    察官偵查起訴。
    理  由
一、本件係經被告甲○○於準備程序當庭表示認罪，而經本院裁
    定以簡式審判程序加以審理，則依據刑事訴訟法第273條之
    2、同法第159條第2項之規定，不適用傳聞法則有關限制證
    據能力之相關規定，合先敘明。
二、上揭犯罪事實，業據被告於本院審理時坦承不諱，並有代號
    與真實姓名對照表（代號：布37）及臺灣檢驗科技股份有限
    公司98年7月28日濫用藥物尿液檢驗報告各1份在卷可稽（見
    警卷第6至7頁），被告自白核與事實相符，堪可認定。
三、按施用第一、二級毒品為犯罪行為，毒品危害防制條例第10
    條定有處罰明文。故施用第一、二級毒品者，依前揭規定本
    應科以刑罰。惟基於刑事政策，對合於一定條件之施用者，
    則依同條例第20條、第23條之規定，施以觀察、勒戒及強制
    戒治之保安處分。又毒品危害防制條例於92年7月9日修正公
    布，自93年1月9日施行，其中第20條、第23條將施用毒品之
    刑事處遇程序，區分為「初犯」及「5年內再犯」、「5年後
    再犯」。依其立法理由之說明：「初犯」，經觀察、勒戒或
    強制戒治後，應為不起訴處分或不付審理之裁定；經觀察、
    勒戒或強制戒治執行完畢釋放後，「5年內再犯」者，因其
    再犯率甚高，原實施之觀察、勒戒及強制戒治既已無法收其
    實效，爰依法追訴或裁定交付審理。至於經觀察、勒戒或強
    制戒治執行完畢釋放後，「5年後再犯」者，前所實施之觀
    察、勒戒或強制戒治已足以遮斷其施用毒品之毒癮，為期自
    新及協助其斷除毒癮，仍適用「初犯」規定，先經觀察、勒
    戒或強制戒治之程序。從而依修正後之規定，僅限於「初犯
    」及「5年後再犯」二種情形，始應先經觀察、勒戒或強制
    戒治程序。倘被告於5年內已再犯，經依法追訴處罰，縱其
    第3次（或第3次以上）再度施用毒品之時間，在初犯經觀察
    、勒戒或強制戒治執行完畢釋放5年以後，已不合於「5年後
    再犯」之規定，且因已於「5年內再犯」，顯見其再犯率甚
    高，原實施觀察、勒戒或強制戒治，已無法收其實效，即應
    依該條例第10條處罰（參見最高法院97年9月9日第5次刑事
    庭會議決議意旨）。查被告於90至93年間分別因施用毒品案
    件，經本院送觀察、勒戒及強制戒治處分執行完畢釋放後5
    年內，兩度再犯施用第一級毒品罪，均經依法追訴處罰，縱
    其本次施用毒品時間，與前開93年強制戒治處分執行完畢日
    相距已5年以上，揆諸前開說明，已不合於「5年後再犯」之
    規定，自應依毒品危害防制條例第10條第1項之規定處罰。
    是核被告所為，係犯毒品危害防制條例第10條第1項、第2項
    之施用第一級毒品及第二級毒品罪。被告持有第一級、第二
    級毒品以施用，其持有之低度行為，應為施用之高度行為所
    吸收，均不另論罪。又被告自承係同時將第一級毒品海洛因
    及第二級毒品甲基安非他命混合摻入於針筒內，以注射施打
    之方式施用，自屬以一行為同時施用第一級毒品海洛因及第
    二級毒品甲基安非他命，為想像競合犯，應從一重之施用第
    一級毒品罪處斷。又被告有前揭之前科科刑及執行紀錄，有
    臺灣嘉義地方法院檢察署刑案資料查註紀錄表、臺灣高等法
    院被告前案紀錄表各1份在卷可按，其受徒刑之執行完畢，5
    年以內故意再犯有期徒刑以上之罪，為累犯，應依刑法第47
    條第1項之規定，加重其刑。爰審酌被告曾因施用毒品，經
    本院裁定送觀察勒戒、強制戒治及徒刑之執行完畢而再犯本
    案，惟念及施用毒品本質上係戕害自身健康之行為，尚未嚴
    重破壞社會秩序或侵害他人權益，又被告於審判程序坦承犯
    行，態度尚佳等一切情狀，量處如主文所示之刑。
據上論節，依刑事訴訟法第273條之1第1項、第299條第1項前段
，毒品危害防制條例第10條第1項、第2項，刑法第11條前段、第
47條第1項、第55條，判決如主文。
本案經檢察官林俊良到庭執行職務。
中    華    民    國    98    年    10    月    30    日
                  刑事第四庭    法  官  王慧娟
以上正本證明與原本無異。
如不服本判決應於收受判決後10日內向本院提出上訴書狀，並應
敘述具體理由；其未敘述上訴理由者，應於上訴期間屆滿後20日
內向本院補提理由書（均須按他造當事人之人數附繕本）「切勿
逕送上級法院」。
中    華    民    國    98    年    10    月    30    日
                                書記官  黃子祝
毒品危害防制條例第10條
施用第一級毒品者，處 6 月以上 5 年以下有期徒刑。
施用第二級毒品者，處 3 年以下有期徒刑。


司法院資訊處製作；財團法人民間司法改革基金會備份。
